【裁判字號】    92,上訴,1641
【裁判日期】    921104
【裁判案由】    偽造文書等
【裁判全文】
臺灣高等法院高雄分院刑事判決                  九十二年度上訴字第一六四一號
    上訴人  丙○○
    即被告
右上訴人因偽造文書等案件，不服臺灣高雄地方法院九十二年度訴字第一二四號中
華民國九十二年七月十七日第一審判決（起訴案號：臺灣高雄地方法院檢察署九十二
年度偵字第三九五○號），提起上訴，本院判決如左：
      主  文
上訴駁回。
    事  實
一、丙○○甲知不詳姓名、年籍之成年女子所持有之台新國際商業銀行發行之卡號0
    000000000000000號信用卡係屬來路不甲之贓物（該信用卡係乙
    ○○於九十二年二月十五日，在台南市某處遺失），竟與該女子基於共同意圖為
    自己不法所有及持上開信用卡刷卡消費之犯意聯絡，於九十二年二月十六日下午
    四時許，至高雄市楠梓區○○○路六十號一樓「台糖量飯店」內，選購香菸十五
    條、濕紙巾一盒、除臭清香盒二盒、店蚊香補充液一瓶、洗衣袋一個、潔膚乳液
    一瓶、柔軟精補充包一包、洗髮乳及潤髮乳各一瓶等物，結帳時，由該成年女子
    出示上開信用卡向收銀員曾怡菱表示欲以刷卡簽帳方式付款，致使曾怡菱不疑有
    詐，誤以該信用卡卡號製作二人當日消費金額新台幣一萬零一百八十七元之簽帳
    單私文書（一式二聯），經該成年女子在簽名欄內偽簽「乙○○」署名後，再持
    以行使交由曾怡菱收執核對，足以生損害於乙○○。嗣因台新國際商業銀行信用
    卡中心察覺持卡人有異常消費之情況，要求收銀員曾怡菱轉請該成年女子核對身
    分，該女子竟加以拒絕並趁隙逃逸，曾怡菱始發現是冒名盜刷，隨即報告股長劉
    秋虹報警處理，當場將丙○○逮捕，致丙○○等二人未詐得上開物品，並從丙○
    ○身上扣得信用卡簽帳單（客戶存根聯）、送貨單及統一發票各一張。
二、案經高雄市政府警察局楠梓分局移送臺灣高雄地方法院檢察署檢察官偵查起訴。
    理  由
一、訊據上訴人即被告丙○○固不諱言於前述時、地，由該不詳姓名、年籍之成年女
    子持被害人乙○○所有之上開信用卡刷卡購物，且在簽帳單上簽寫「乙○○」之
    署名後，將簽帳單持交予收銀員曾怡菱，惟矢口否認有何詐欺取財及行使偽造私
    文書之犯行，辯稱：我因曾在台南市的網咖店見過該女子幾次面，案發當天我至
    台糖量販店購買電視機時，該女子跟我打招呼，拜託我幫忙將選購之物品搬到輸
    送帶上結帳，我不知該女子係拿別人的信用卡盜刷，收銀員曾怡菱叫該女子核對
    身分時，她說信用卡是她姊姊的，因她講話很小聲，我才幫她跟曾怡菱說云云。
二、惟查：
（一）被害人乙○○所有之上開信用卡係於九十二年二月十五日，在台南市某處遺失
      ，業據被害人乙○○於原審審理中指述甲確（見原審卷第四八頁），足見該不
      詳姓名年籍之成年女子所持有之該信用卡係屬來路不甲之贓物。
（二）而被告丙○○如何夥同該女子持被害人乙○○之前述信用卡刷卡購物之事實，
      業經證人曾怡菱於警訊及偵查中證稱：丙○○與一女子共推一部購物車至我負
      責的櫃員機前，由丙○○將推車內之物品放在輸送帶給我結算款項後，該女子
      拿出信用卡交給我結帳，我將簽帳單拿給該女子簽名完後，將信用卡、簽帳單
      、統一發票及送貨單拿給丙○○等二人，後來銀行要求該女子核對身分，該女
      子拒絕接聽銀行的電話，我告訴該女子只是要核對身分而已，丙○○就說信用
      卡是該女子的姊姊的，但銀行向真正持卡人查詢後，確認丙○○等二人是持他
      人的信用卡盜刷，並要求我設法拖延時，丙○○才又說不要買了，要刷退，我
      立刻拒絕並通知股長劉秋虹到場處理，而該女子就在丙○○說要刷退時離開收
      銀台等語甚詳（見警訊筆錄第五至七頁、偵查卷第一八、一九頁），證人劉秋
      虹亦於警訊及偵查中證稱：「我到收銀台時，先向丙○○要刷卡的信用卡，丙
      ○○說信用卡不在他身上，要我在原地等候，他要去找該女子，我怕丙○○離
      去無法刷退，就一直跟著他，後來警察來時，從丙○○身上取出簽帳單、統一
      發票及送貨單」等語（見警訊筆錄第八頁、偵查卷十八、十九頁），甚為詳盡
      。
（三）參以量販店之監視錄影帶顯示，被告丙○○在該量販店內與一名女子共推一部
      推車至香菸櫃時，由被告丙○○拿取香菸放入推車內，二人於離開香菸櫃後，
      被告又獨自折返拿取香菸，而後再隨同該女子離開等情觀之（見原審九十二年
      六月十日勘驗筆錄及偵查卷附錄影帶翻拍照片），顯見被告丙○○係與該女子
      一同至「台糖量販店」刷卡購物，而非臨時偶遇甚甲。否則，被告豈會收取上
      開簽帳單、送貨單及統一發票之理？又豈會在收銀員曾怡菱要求該女子核對身
      分時，佯稱信用卡係該女子之姐姐的之理？嗣又主動表示不要購買之理？
（四）綜上所述，被告丙○○前開所辯，顯係事後卸責之詞，不足採信，事證甲確，
      其犯行堪以認定。
二、按持消費記帳卡交易後，店員交付予持卡人簽名之簽帳單係一式二聯，其中第一
    聯由持卡人簽名後（同時複寫第二聯），即由商店店員交持卡人收執，係表甲持
    卡人同意依照消費記帳卡使用約定，一經使用或訂購物品均應按所示之全部金額
    ，付款予發卡公司，是以持卡人於該簽帳單簽名之用意，係對所簽之金額負責之
    意，故為私文書，而其中第二聯則由持卡人提出交付予商店留存為請款憑據。被
    告丙○○與該姓名年籍不詳之成年女子共同持被害人乙○○所有上開信用卡至「
    台糖量販店」購物，由該女子佯為乙○○在簽帳單上簽名後，持交予該量販店收
    銀員行使之，足生損害於乙○○，並欲藉此盜刷方式圖謀上開物品，因量販店收
    銀員查核發現盜刷，始未得逞，核其所為係犯刑法第二百十六條、第二百十條之
    行使偽造私文書罪及第三百三十九條第三項、第一項之詐欺取財未遂罪。被告推
    由該不詳姓名年籍之成年女子於簽帳單上偽造「乙○○」署名之行為，係偽造簽
    帳單私文書之部分行為，另偽造簽帳單私文書後進而持以行使，其偽造私文書之
    低度行為應為行使偽造私文書之高度行為所吸收，均不另論偽造署押及偽造私文
    書罪。又被告與該不詳姓名年籍之成年女子就上開犯行，互有犯意聯絡及行為分
    擔，均為共同正犯。再者，被告等所犯上開行使偽造私文書罪與詐欺取財未遂罪
    二罪之間，有方法結果之牽連關係，應從一重之行使偽造私文書罪處斷。
三、原審因而適用刑法第二十八條、第二百十六條、第二百十條、第三百三十九條第
    三項、第一項、第五十五條、第四十一條第一項前段、第三十八條第一項第二款
    、第二百十九條，罰金罰鍰提高標準條例第一條前段、第二條之規定，並審酌被
    告丙○○素行不佳，有臺灣高等法院被告全國前案紀錄表附卷可按，因一時之貪
    慾而為本件犯行，其冒名刷用信用卡消費之金額，及信用卡乃現代社會普遍而重
    要之交易工具，並有促進經濟、市場之功效，而運作之良窳則端賴社會之信任，
    是被告持卡冒名消費，已相當程度造成此項信任之破壞，並對金融交易秩序之妨
    礙甚鉅，及其犯後否認犯行，尚無悔意等一切情狀，量處有期徒刑四月，如易科
    罰金以三百元折算一日；簽帳單第一聯即持卡人存根聯、送貨單及統一發票各一
    張，已由收銀員交付被告所有，且為被告等供犯罪所用之物，應依刑法第三十八
    條第一項第二款規定沒收。另上開簽帳單之第二聯即商店存根聯一張，雖已交付
    「台糖量飯店」持有，惟其上所偽造之「乙○○」署押一枚，應依刑法第二百十
    九條宣告沒收；其認事用法，均無不合，量刑亦屬適當，被告丙○○上訴意旨，
    仍執陳詞，否認犯罪，指摘原判決不當，並無理由，應予駁回。
據上論結，應依刑事訴訟法第三百六十八條，判決如主文。
本案經檢察官邱榮藏到庭執行職務。
中    華    民    國      九十二      年      十一      月     四   日
                              臺灣高等法院高雄分院刑事第七庭
                                  審判長法官  李春昌
                                        法官  莊飛宗
                                        法官  黃憲文
右正本證甲與原本無異。
如不服本判決應於收受本判決後十日內向本院提出上訴書狀，其未述上訴理由者，
並得於提起上訴後十日內向本院補提理由書狀（均須按他造當事人之人數附繕本)「
切勿逕送上級法院」。
                                      書記官  黃英彥
中    華    民    國      九十二      年      十一      月     四   日
附錄：本判決論罪科刑法條：
刑法第二百十六條：
  行使第二百十條至第二百十五條之文書者，依偽造、變造文書或登載不實事項或使
  登載不實事項之規定處斷。
刑法第二百十條：
  偽造、變造私文書，足以生損害於公眾或他人者，處五年以下有期徒刑。
刑法第三百三十九條第一項：
  意圖為自己或第三人不法之所有，以詐術使人將本人或第三人之物交付者，處五年
  以下有期徒刑、拘役或科或併科一千元以下罰金。


司法院資訊處製作；財團法人民間司法改革基金會備份。
